臺灣屏東地方法院刑事判決　　　　　　　100年度訴字第187號
公　訴　人　臺灣屏東地方法院檢察署檢察官
被　　　告　宋振豐
上列被告因違反毒品危害防制條例案件，經檢察官提起公訴（99
年度毒偵字第2875號），被告於本院準備程序中就被訴事實為有
罪之陳述，經本院合議庭裁定由受命法官獨任進行簡式審判程序
，並判決如下：
    主  文
宋振豐施用第二級毒品，累犯，處有期徒刑肆月；又施用第一級
毒品，累犯，處有期徒刑壹年貳月。應執行有期徒刑壹年肆月。
    事  實
一、宋振豐前於民國89年間因施用毒品案件，經本院以89年度毒
    聲字第1717號裁定送觀察、勒戒後，認無繼續施用毒品之傾
    向，於89年8 月16日執行完畢釋放，並經臺灣屏東地方法院
    檢察署檢察官以89年度毒偵字第1595號為不起訴處分確定；
    復於前開觀察、勒戒執行完畢釋放後5 年內之93年間，因施
    用毒品案件，經本院以93年度訴字第840 號判決判處有期徒
    刑8 月確定，並與前所犯竊盜罪之有期徒刑接續執行，於95
    年10月25日縮短刑期假釋出監，所餘期間付保護管束，於95
    年12月2 日保護管束期滿未經撤銷假釋，視為執行完畢；又
    於96年間因竊盜案件，經本院以96年度簡字第725 號判決判
    處有期徒刑5 月確定，於97年2 月28日縮刑期滿執行完畢。
    詎其猶不知悔改，復基於施用第一級毒品海洛因及第二級毒
    品甲基安非他命之犯意，於99年10月8 日晚間8 時許，在其
    位於屏東縣屏東市○○街25號之3 居所內，以將甲基安非他
    命置於玻璃球內燒烤吸食所生煙霧之方式，施用甲基安非他
    命1 次，復於99年10月9 日下午2 時許，在屏東縣內埔鄉○
    ○路上某土地公廟外，以將海洛因摻水置於針筒注射入體內
    之方式，施用海洛因1 次，嗣因宋振豐為列管之毒品調驗人
    口，為警於99年10月12日晚間9 時30分許，在前開居所前盤
    查，復經警徵得其同意採尿送驗（起訴書誤載送驗結果呈甲
    基安非他命陽性反應部分，應予更正）而查悉上情。
二、案經屏東縣政府警察局屏東分局報告臺灣屏東地方法院檢察
    署檢察官偵查起訴，並經本院改依簡式審判程序審理。
    理  由
一、按簡式審判程序之證據調查，不受第159 條第1 項之限制，
    刑事訴訟法第273 條之2 定有明文，是依上開規定，於行簡
    式審判程序之案件，被告以外之人於審判外之陳述，除有其
    他不得作為證據之法定事由外，應認具有證據能力。查本案
    如下引用被告以外之人於審判外之陳述，因本案採行簡式審
    判程序，復無其他不得作為證據之法定事由，揆諸首揭說明
    ，應認均具有證據能力，合先敘明。
二、上揭犯罪事實，業據被告宋振豐於警詢、本院準備程序及審
    理時迭承不諱（參見警卷第3 頁，本院卷第45頁背面、第49
    頁背面、第50頁背面），且被告為警查獲後，於99年10月12
    日經警採集其尿液檢體送臺灣檢驗科技股份有限公司以酵素
    免疫分析法初步檢驗結果確呈安非他命類及鴉片類陽性反應
    ，再以氣相層析質譜儀法確認檢驗結果，該尿液檢體復呈嗎
    啡（即施用海洛因之代謝物）陽性反應，有該公司濫用藥物
    檢驗報告、尿液採證編號姓名對照表及檢體監管記錄表各1
    份附卷可稽（參見警卷第7 、9 、10頁）；至上開濫用藥物
    檢驗報告雖記載前開尿液檢體經以GC/MS 氣相層析質譜儀法
    確認檢驗結果判定為安非他命類陰性反應，惟按「初步檢驗
    應採用免疫學分析方法。檢驗結果尿液檢體中濫用藥物或其
    代謝物之濃度在下列閾值以上者，應判定為陽性：1 、安非
    他命類藥物：500ng/mL。」、「初步檢驗結果在閾值以上或
    有疑義之尿液檢體，應再以氣相層析質譜分析方法進行確認
    檢驗，若無適當氣相層析質譜分析方法者，得採用適當之氣
    相層析質譜分析方法進行確認檢驗。確認檢驗結果在下列閾
    值以上者，應判定為陽性：1 、安非他命類藥物：(1)安非他
    命：500ng/mL。(2)甲基安非他命：甲基安非他命500ng/mL，
    且其代謝物安非他命之濃度在100ng/mL以上。」濫用藥物尿
    液檢驗作業準則第15、18條分別定有明文；然「前開準則第
    18條閾值標準係參考美國聯邦政府工作場所濫用藥物尿液檢
    驗相關規定，考量檢驗技術之可行性及陽性判定之一致性而
    訂立，尿液檢驗結果依該檢驗標準判定陽性者，表示尿液中
    藥物濃度高於或等於閾值，可確認曾服用該藥物，判定陰性
    者，則表示尿液中尿液濃度低於閾值或未檢出，並不表示未
    曾服用該藥物。」此有行政院衛生署管制藥品管理局90 年9
    月13日管檢字第98064 號函可資參照。再按「司法案件之濫
    用藥物尿液，必要時得採用最低可定量濃度為閾值，不受第
    15條、第18條規定限制。」濫用藥物尿液檢驗作業準則第20
    條復定有明文；另「尿液中甲基安非他命、安非他命檢驗濃
    度超過最低可定量濃度值，可確認該尿液含有甲基安非他命
    及其代謝物安非他命成分，可知被告曾使用甲基安非他命或
    可代謝成甲基安非他命之藥物。至確認報告判定該尿液為陰
    性，係依據行政院衛生署公布之『濫用藥物尿液檢驗作業準
    則』第18條確認檢驗之閾值規定。惟該準則第20條規定，司
    法案件之濫用藥物尿液，必要時得採最低可定量濃度為閾值
    ，不受第15條、第18條規定限制。」亦經行政院衛生署管制
    藥品管理局93年7 月20日管檢字第0930006616號函述明綦詳
    。查本案被告尿液檢體經上開檢驗公司以GC/MS 氣相層析質
    譜儀法確認檢驗結果：甲基安非他命達356ng/mL，雖未達濫
    用藥物尿液檢驗作業準則第18條之規定，然已超過該機構甲
    基安非他命所定可檢定最低濃度30ng/mL 之標準，是依前揭
    說明，已難以該濫用藥物檢驗報告載有被告之尿液呈安非他
    命類陰性反應而採為對被告有利認定之依據；再者，毒品施
    用後於尿液血液中可檢出時間，受施用劑量、施用方式、施
    用者飲水量多寡、個人體質及其代謝情況等因素影響，因個
    案而異，一般可檢出之時間為甲基安非他命服用後1 至5 天
    ，有行政院衛生署管制藥品管理局92年3 月10日管檢字第09
    20001495號函釋週知。查被告係於99年10月12日晚間10時許
    經警採集尿液檢體，而被告自承施用甲基安非他命之時間為
    99年10月8 日晚間8 時許（參見警卷第3 頁），核屬上開函
    釋之一般可檢出期間內，被告該部分自白自屬有據，堪認被
    告於採集尿液檢體前確曾施用第二級毒品甲基安非他命甚明
    。綜上，足認被告自白與事實相符，堪以採信，本案事證至
    為明確，被告犯行堪予認定。
三、按毒品危害防制條例於92年7 月9 日修正公布，自93年1 月
    9 日施行，其中第20條、第23條將施用毒品之刑事處遇程序
    區分為「初犯」、「5 年內再犯」、「5 年後再犯」。依其
    立法理由之說明：「初犯」，經觀察、勒戒或強制戒治，應
    為不起訴處分或不付審理之裁定；經觀察、勒戒或強制戒治
    執行完畢釋放後，「5 年內再犯」者，因其再犯率甚高，原
    實施之觀察、勒戒及強制戒治既已無法收其實效，爰依法追
    訴或裁定交付審理。至於經觀察、勒戒或強制戒治執行完畢
    釋放，「5 年後再犯」者，前所實施之觀察、勒戒或強制戒
    治已足以遮斷其施用毒品之毒癮，為期自新及協助其斷除毒
    癮，仍用「初犯」規定，先經觀察、勒戒或強制戒治之程序
    。從而，依修正後之規定，祇於「初犯」及「5 年後再犯」
    2 種情形，有其追訴條件之限制，即須於初犯經觀察、勒戒
    或強制戒治釋放後，5 年內均無施用毒品之行為，始能認其
    前所實施之觀察、勒戒或強制戒治已足遮斷毒癮，而得於5
    年後再犯時，再予適用初犯之規定，重行觀察、勒戒等程序
    。倘5 年內已經再犯，被依法追訴處罰，縱其第3 次（或第
    3 次以上）施用毒品之時間在初犯釋放5 年以後，即與「5
    年後再犯」之情形有別，且因已於「5 年內再犯」，顯見其
    再犯率甚高，原實施觀察、勒戒或強制戒治，已無法收其實
    效，自無再經觀察、勒戒及強制戒治之必要，應由檢察官逕
    行起訴，始符新法修正之本旨，最高法院97年度第5 次刑事
    庭會議決議、98年度台非字第56號判決意旨均可資參照。查
    被告宋振豐前於89年間因施用毒品案件，經本院裁定送觀察
    、勒戒後，認無繼續施用毒品之傾向，於89年8 月16日執行
    完畢釋放，並經臺灣屏東地方法院檢察署檢察官以89年度毒
    偵字第1595號為不起訴處分確定；復於前開觀察、勒戒執行
    完畢釋放後5 年內之93年間，因施用毒品案件，由本院以93
    年度訴字第840 號判決判處有期徒刑8 月確定並經執行完畢
    等情，有臺灣高等法院被告前案紀錄表在卷可考，應甚明確
    。是本案被告所為施用毒品之犯行，距離前開觀察、勒戒執
    行完畢雖已逾5 年，惟被告在上開觀察、勒戒完畢後5 年內
    ，既已再犯施用毒品罪，並經追訴、處罰，揆諸前揭說明，
    其本次犯行即與毒品危害防制條例第20條第3 項所稱之「5
    年後再犯」有別，是公訴人依法追訴，於法並無不合，本院
    自應依法論科。
四、按海洛因、甲基安非他命分別為毒品危害防制條例第2 條第
    2 項第1 款、第2 款所稱之第一級毒品及第二級毒品。核被
    告宋振豐所為，係分別犯毒品危害防制條例第10條第1 項之
    施用第一級毒品罪、同條例第10條第2 項之施用第二級毒品
    罪，其施用前持有海洛因及甲基安非他命之低度行為，各應
    為施用之高度行為所吸收，均不另論罪。被告所犯上開2 罪
    ，犯意各別，行為互殊，罪名不同，應予分論併罰。又被告
    有如事實欄所載前案科刑及執行之情形，有臺灣高等法院被
    告前案紀錄表在卷可考，其於有期徒刑執行完畢後5 年內，
    故意再犯本案有期徒刑以上之2 罪，均為累犯，應依刑法第
    47條第1 項之規定加重其刑。查被告因長期施用毒品，經列
    為毒品列管調驗人口，警方已高度懷疑其有繼續施用毒品之
    情事，經警於99年10月12日晚間9 時30分許，在前開居所前
    盤查被告，經其同意前往警局製作筆錄等情，業據被告於本
    院審理時自承在卷（參見本院卷第51頁），是被告雖自白前
    開施用第一級毒品及第二級毒品犯行，然警方於其自白前，
    既已對其發生嫌疑，將之列為偵查之對象，即已發覺其犯罪
    ，自與自首要件不符，最高法院98年度台上字第318 、4584
    號判決意旨可資參照，附予敘明。爰審酌被告曾因施用毒品
    犯行而送觀察、勒戒執行完畢及法院判處罪刑確定，仍不知
    悛悔，復再施用第一級毒品及第二級毒品，顯見其無戒絕之
    決心，復考量其施用毒品乃戕害自己身心健康，尚未危及他
    人，犯後已坦承犯行，犯後態度尚稱良好，並其犯罪之動機
    、目的、生活狀況及智識程度等一切情狀，分別量處如主文
    所示之刑，並定其應執行之刑，以資儆懲。另被告所有供施
    用本案毒品所用之注射針筒1 支及玻璃球吸食器1 個，並未
    扣案，復據被告供承於犯案後業已丟棄（參見本院卷第51頁
    ），堪認業已滅失，自無從宣告沒收，併此指明。
據上論斷，應依刑事訴訟法第273 條之1 第1 項、第299條第1項
前段，毒品危害防制條例第10條第1 項、第2 項，刑法第11條前
段、第47條第1項、第51條第5款，判決如主文。
本案經檢察官陳立興到庭執行職務。
中    華    民    國   100    年    5     月    12    日
                    刑事第五庭  法  官  謝濰仲
以上正本證明與原本無異。
如不服本判決應於收受判決後10日內向本院提出上訴書狀，並應
敘述具體理由；其未敘述上訴理由者，應於上訴期間屆滿後20日
內向本院補提理由書（均須按他造當事人之人數附繕本）「切勿
逕送上級法院」。
中    華    民    國   100    年    5     月    12    日
                                書記官  黃美玲
附錄本案論罪科刑法條全文：
毒品危害防制條例第10條第1、2項
施用第一級毒品者，處 6 月以上 5 年以下有期徒刑。
施用第二級毒品者，處 3 年以下有期徒刑。